臺灣高等法院刑事裁定
110年度抗字第759號
抗  告  人
即  具保人  謝秀玲

受  刑  人
即  被  告  吳福龍



上列抗告人因沒入保證金案件，不服臺灣桃園地方法院中華民國
110年3月25日裁定（110年度聲字第953號），提起抗告，本院裁
定如下：
    主  文
抗告駁回。                                              
    理  由
一、原裁定意旨略以：抗告人即具保人謝秀玲因受刑人即被告吳
    福龍犯妨害自由案件，經依法院指定之保證金新臺幣（下同
    ）3萬元，出具現金保證後，將受刑人停止羈押等情，有聲
    請人即臺灣桃園地方檢察署（下稱桃園地檢署）檢察官提出
    之刑事被告保證書、國庫存款收款書、109年度執字第17237
    號通知受刑人到案執行之送達證書、通知具保人應偕同受刑
    人到案執行之送達證書、受刑人之拘票及拘提報告書等件為
    憑。另經原審依職權查詢受刑人及具保人之住居所、在監在
    押、通緝情形，有個人戶籍資料查詢結果、本院在監在押簡
    表、通緝記錄表在卷可稽，足見受刑人經聲請人依其陳報之
    居所傳喚、拘提，均未到案執行，且聲請人依具保人留存地
    址寄送執行傳票後，受刑人仍未到案執行，是依卷內證據資
    料，堪認受刑人顯已逃匿，依法自應將具保人繳納之保證金
    及實收之利息均沒入。是本件聲請於法無違，應予准許，爰
    沒入具保人繳納之保證金3萬元及實收利息等語。
二、抗告意旨略以：受刑人於民國110年4月3日（誤載為110年4
    月2日）入獄服刑，爰請求撤銷原裁定云云。
三、按具保之被告逃匿者，應命具保人繳納指定之保證金額，並
    沒入之，不繳納者，強制執行。保證金已繳納者，沒入之。
    依第118條規定沒入保證金時，實收利息併沒入之，刑事訴
    訟法第118條第1項、第119條之1第2項分別定有明文。又具
    保係以命具保人提出保證書及繳納相當數額保證金之方式，
    作為替代羈押之手段，而繳納保證金之目的，即在擔保被告
    按時出庭或接受執行，使訴訟程序得以順利進行，是沒入具
    保人繳納之保證金，應以被告「逃匿中」為其要件，如被告
    曾經逃匿，但於法院沒入保證金裁定「生效」前，業已緝獲
    或自行到案，固不得再以被告逃匿為由，沒入保證金，惟如
    於法院沒入保證金裁定「生效」後，被告始經緝獲或自行到
    案，則沒入保證金裁定之效力仍不受影響（最高法院106年
    度台非字第155號判決、106年度台抗字第1025號裁定意旨參
    照）。次按裁判應於製作裁判書時成立，其宣示或送達，係
    裁判對外發生效力之方法，是以裁判於對外發表時發生效力
    ，即法院裁判經宣示後，或未宣示者經送達後，即發生其外
    部效力，故裁判未經宣示者，法院固應將裁判送達於訴訟當
    事人及關係人等應受送達人，惟因送達先後各有不同，法院
    裁判自應於訴訟當事人最先收受送達即開始對外表示時發生
    效力，不可謂裁判效力之發生因各訴訟當事人收受送達時間
    不同而有歧異，至於其他訴訟當事人嗣後收受送達者，僅生
    法定期間起算問題，亦無礙於已發生之裁判效力（最高法院
    108年度台抗字第322號裁定意旨參照）。
四、經查：
　㈠被告因妨害自由案件，經原審指定保證金3萬元，並由具保人
    出具現金保證後，於107年6月29日將被告釋放，該案嗣經原
    審法院以107年度訴字第620號判處有期徒刑5月確定等情，
    有刑事被告保證書、國庫存款收款書、具保人身分證正、反
    面影本、本院被告前案紀錄表在卷可稽（見桃園地檢署110
    年度執聲沒字第35號卷第5至9頁）。桃園地檢署檢察官依被
    告及具保人均陳報之住居所（即桃園市○○區○○路0段0巷000○
    0號）合法傳喚被告應於110年2月2日上午9時30分到案執行
    ，另具保人亦應於上開時日偕同被告到案執行，該二傳票均
    於110年1月19日經郵遞人員轉為遞送至上開被告、具保人住
    居所地所在之警察機關寄存送達，有桃園地檢署送達證書2
    份在卷可佐（見桃園地檢署110年度執聲沒字第35號卷第12
    至13頁），惟被告屆期並未到場，嗣經拘提亦無著，有桃園
    地檢署檢察官拘票暨司法警察拘提被告無著之報告書存卷可
    參（見桃園地檢署110年度執聲沒字第35號卷第14至16頁）
    ；原審於110年3月25日查閱被告及具保人之前案紀錄，被告
    及具保人斯時均未在監在押或遭通緝之情形，有本院在監在
    押簡表、通緝記錄表在卷可稽（見原審卷第61至65頁、第71
    頁）。依上，原審因認被告業已逃匿，於110年3月25日裁定
    沒入上開保證金及實收利息，經核於法並無違誤。
　㈡被告雖嗣於110年4月3日以受刑人身分入監執行，惟原審於11
    0年3月25日裁定沒入上開保證金及實收利息，該裁定係於11
    0年4月1日、110年4月6日、110年4月8日分別送達予桃園地
    方檢察署檢察官、被告、具保人，分由檢察官、與被告同居
    之兄收受，具保人的部分則係寄存送達，有原審送達證書3
    份在卷可稽（見原審卷第55頁、第67頁、第73頁），依前揭
    最高法院108年度台抗字第322號裁定意旨，應由最先收受送
    達之檢察官收受日（110年4月1日）即對外發生效力。是原
    審沒入保證金裁定生效後，被告既仍在逃匿中，依法即應沒
    入具保人已繳納之保證金，不受被告其後於110年4月3日到
    案入監執行之影響。　　　
五、綜上所述，具保人以受刑人已於110年4月3日入獄服刑，請
    求撤銷原裁定云云，提起本件抗告，核無理由，應予駁回。
據上論斷，應依刑事訴訟法第412條，裁定如主文。
中　　華　　民　　國　　110 　年　　5 　　月　　14　　日
                  刑事第十九庭  審判長法　官  曾淑華
                                      法　官  許文章
                                      法　官  陳文貴
以上正本證明與原本無異。
如不服本裁定，應於收受送達後五日內向本院提出再抗告狀。
                                      書記官  俞妙樺
中　　華　　民　　國　　110 　年　　5 　　月　　14　　日